---
title: "Data NoBlaBla TDS - Préparation des données"
author: "Géraud Dugé de Bernonville"
output:
  html_document:
    theme: spacelab
    toc: yes
    includes:
          before_body: include/ribbon.html
          after_body: include/license.html
---
## Préparation des datasets

### Chargement du fichier

```{r}
emails <- read.csv('spams_and_hams/emails.csv', stringsAsFactors = FALSE)
nrow(emails)
table(emails$spam)
```

### Création du corpus

```{r, warning=FALSE}
#install.packages('tm')
#install.packages('SnowballC')
library(tm)
library(SnowballC)
```

Création du corpus:
```{r, cache=TRUE}
emailCorpus <- Corpus(VectorSource(emails$text), readerControl = list(language = 'en'))
```

On applique ensuite une série de transformations pour nettoyer le corpus (passage en minuscule, 
suppression de la ponctuation...):
```{r}
emailCorpus <- tm_map(emailCorpus, tolower)
emailCorpus <- tm_map(emailCorpus, stripWhitespace)
emailCorpus <- tm_map(emailCorpus, PlainTextDocument)
emailCorpus <- tm_map(emailCorpus, removePunctuation)
emailCorpus <- tm_map(emailCorpus, removeWords, stopwords("english"))
emailCorpus <- tm_map(emailCorpus, stemDocument)
```

```{r}
dtm <- DocumentTermMatrix(emailCorpus)
dtm
```

On retire ensuite les termes utilisés dans moins de 5% des documents:
```{r}
dtmWithoutSparseTerms <- removeSparseTerms(dtm, 0.95)
dtmWithoutSparseTerms
```

### Création du data.frame

Transformation en objet data.frame et renommage des colonnes:
```{r}
emailsDf <- as.data.frame(as.matrix(dtmWithoutSparseTerms))
colnames(emailsDf) <- make.names(colnames(emailsDf))
```

Récupération des termes les plus fréquents:
```{r}
v <- sort(colSums(emailsDf), decreasing=TRUE)
head(names(v), 30)
```

```{r}
emailsTopTerms <- emailsDf[, head(names(v),30)]
```

On colle le label:
```{r}
emailsTopTerms$spam <- emails$spam
```

### Création train/test datasets

```{r}
#install.packages('caTools')
library(caTools)
```

Création des jeux de données (70% pour le train, 30% pour le test):
```{r}
set.seed(1234)
split <- sample.split(emailsTopTerms$spam, 0.7)
trainSet <- emailsTopTerms[split,]
testSet <- emailsTopTerms[!split,]
```

### Écriture des fichiers

```{r}
write.table(trainSet, file = 'emails_train.csv', row.names = FALSE, sep = ',', quote = FALSE, append = FALSE)
write.table(testSet, file = 'emails_test.csv', row.names = FALSE, sep = ',', quote = FALSE, append = FALSE)
```
